【裁判字號】    97,上易,3284
【裁判日期】    980122
【裁判案由】    傷害
【裁判全文】
臺灣高等法院刑事判決                97年度上易字第3284號
上  訴  人
即  被  告  甲○○
            乙○○
            丙○○
上列上訴人等因傷害案件，不服臺灣臺北地方法院97年度易字第
2902號，中華民國97年11月27日第一審判決（聲請簡易判決處刑
案號：臺灣臺北地方法院檢察署97年度偵字第18073號， 經原審
97年度簡字第3578號認為不宜逕以簡易判決處刑，改依通常程序
審理），提起上訴，本院判決如下：
    主  文
上訴駁回。
甲○○、乙○○、丙○○均緩刑參年。
    事  實
一、甲○○、乙○○係父女，丙○○、乙○○係男女朋友，三人
    同住在臺北市○○區○○街103巷22之11號， 丁○○則係住
    在臺北市○○區○○街103巷24號之鄰居。 甲○○、乙○○
    、丙○○於民國97年7月6日凌晨2時許， 駕車返回上址住處
    時，因認丁○○住處前之停車位為甲○○所租賃，不滿丁○○擅自占用，乃至丁○○住處找丁○○理論，四人即在丁○○住處門前爭吵，詎甲○○、乙○○、丙○○竟共同基於傷
    害丁○○之犯意聯絡，甲○○率先上前抓住丁○○頭髮並徒
    手毆打丁○○頭部，乙○○亦上前抓扯丁○○頭髮、掐住其
    手臂，丙○○則掐住丁○○另1隻手臂， 任被告甲○○毆打
    丁○○頭部，致丁○○受有頭皮挫傷、下巴挫傷、唇部表淺
    撕裂傷及擦傷及雙側上肢擦挫傷等傷害。
二、案經被害人丁○○訴由臺灣臺北地方法院檢察署檢察官聲請
    簡易判決處刑，原審認為不宜逕以簡易判決處刑，改依通常
    程序審理。
    理  由
一、證據能力之判斷：
    被告甲○○、乙○○、丙○○對於下列各項證據方法，均未
    爭執其證據能力，並同意作為證據（見原審卷第28頁至第29
    頁），本院審酌其作成時之情況，認為並無不適當之情事，
    均得作為證據，合先敘明。
二、認定事實所憑之證據及理由：
    訊據被告甲○○、乙○○、丙○○固不否認於上開時、地，
    因停車位糾紛，與告訴人丁○○發生口角爭執，惟矢口否認
    有何毆打告訴人之犯行，被告甲○○辯稱：伊僅有推告訴人
    ，告訴人也有咬伊手臂，而乙○○、丙○○協助將告訴人拉
    開之際，拉扯中可能有受傷云云；被告乙○○辯稱：因告訴
    人咬住甲○○，怎麼推都推不開，伊只有拉告訴人手、肩膀
    云云；被告丙○○辯稱：告訴人當時咬住甲○○手臂，伊才
    上前推開告訴人，有拉告訴人手臂，告訴人沒有跌倒也沒有
    撞到東西云云（見原審卷第14頁反面）。
三、惟查：
  (一)據告訴人於檢察官偵訊時具結證稱：「我前晚停車，凌晨有
    人敲門為了停車的事情，我開門良【指被告甲○○】跟我說
    你出來，我問他車位是你的嗎？良就打我， 另2人也衝上來
    ，雯【指被告乙○○】拉我頭髮、志【指被告丙○○】把我
    撐著不能動，良打我，我受不了才咬良一口」（見偵查卷第
    33頁），嗣於原審審理中具結證述：「……甲○○就大吼大
    叫，抓我頭髮，打我頭、嘴巴也打破，有照片，乙○○、丙○○上來掐住我肩膀，讓我不能動，甲○○再繼續打我的頭
    」、「（問：你是一開始咬甲○○還是什麼時候？）打的過
    程中咬的，我抓住甲○○的衣服不放，因為其他二個人掐著
    我，我只好放開」、「甲○○打得我受不了，我就抓住他的
    衣服咬他，甲○○把衣服拉走而且打了我一地的血，我才把
    嘴巴放開」等情明確（見原審卷第26頁、反面），證人羅世
    偉即據報到場處理之臺北市政府警察局信義分局六張犁派出
    所員警亦證實：「他說因為停車的關係跟甲○○發生糾紛，
    她有被打的情況，她沒有跟我說她有咬對方，她嘴角的傷她
    說是甲○○打的，至於乙○○跟丙○○也是有架著她，就如
    剛剛告訴人作證時所講的那樣」（見原審卷第27頁反面），
    應可推認告訴人指述情節前後一致，堪以採信。且被告甲○○亦於警詢時自承：「有發生拉扯，後來丁○○咬我」（見
    偵查卷第5頁）及被告丙○○、乙○○於警詢時陳稱： 因停
    車糾紛，甲○○找丁○○理論，丁○○先與甲○○發生拉扯
    ，後來丁○○突然出口咬甲○○等節相符（見偵查卷第8、1
    1頁），足認被告甲○○先與告訴人發生肢體衝突後， 告訴
    人方咬住被告甲○○手臂。被告三人事後改稱：係告訴人咬
    住甲○○，渠三人才動手推、拉開告訴人云云，時間順序不
    同，顯係卸責之詞，應不足採。再查告訴人於97年7月6日凌
    晨發生肢體衝突後，當日立即前往臺北醫學大學附設醫院急
    診，經醫師診斷其受有頭皮挫傷合併頭暈、下巴挫傷、唇部
    表淺撕裂傷以及擦傷、雙側上肢擦挫傷等傷害，此有該院出
    具之診斷證明書2份在卷可考（見偵查卷第15、41頁）， 復
    有告訴人提出之唇部傷勢照片3張附卷足稽 （見偵查卷第37
    至38頁之間），益證告訴人指述：遭被告甲○○、乙○○抓
    住頭髮、甲○○毆打頭部、乙○○、丙○○抓扯手臂等情屬
    實。
  (二)被告三人雖均辯稱：伊等所為均係正當防衛云云。惟查當時
    乃被告甲○○先出手毆打告訴人後、告訴人始咬被告甲○○
    手臂等情，業如前述，被告甲○○自不得主張正當防衛。另
    被告乙○○、丙○○固稱因告訴人咬住甲○○手臂後，渠二
    人始上前拉開告訴人云云，與告訴人所述不同。然查，告訴
    人確證述其有咬甲○○手臂一事，已如前述，並有甲○○提
    出之臺北醫學大學附設醫院97年7月6日診斷證明書在卷足憑
    （見偵查卷第16頁），固堪認定為事實。但衡諸一般人情急
    時之反應動作，應選擇最有力、最慣用之雙手或雙腳攻擊，
    告訴人又無肢體殘障，豈可能一開始即張嘴攻擊被告甲○○
    手臂？實與常情不符。反而可以合理推斷告訴人當時雙手應
    已受到其他外力壓制、無從使力，故告訴人只好以齒齧攻擊
    被告甲○○。再者，依告訴人及被告甲○○之身高、體重觀
    察，告訴人並不弱於被告甲○○，倘被告甲○○別無其他助
    手，告訴人當不至於受有多處擦挫傷，而被告甲○○除咬傷
    外竟毫髮無傷。蓋以傷勢情形而言，告訴人手臂及頭部受有
    多處擦挫傷，反觀被告甲○○僅手臂一處咬傷，被告乙○○
    、丙○○則無受傷，是告訴人除咬甲○○手臂以外，並無其
    他反擊行為，可見告訴人當時確實處於遭受毆打之劣勢。復
    依告訴人指述當時被告甲○○抓住其頭髮、毆打其頭部之情
    形下，被告甲○○雙手臂乃高舉接近告訴人頭部附近，則告
    訴人情急之下咬甲○○手臂以為反擊，恰屬合理。綜上情狀
    均足佐證告訴人證述情節屬實，堪以推認告訴人咬被告甲○○之前，被告乙○○、丙○○即有共同出手參與被告甲○○
    毆打告訴人之行為，告訴人不得已方咬甲○○手臂反擊。至
    被告三人辯稱告訴人咬住甲○○，渠三人怎麼推都推不開云
    云而為正當防衛之理由，惟以被告三人合力豈可能抵不過告
    訴人齒齧之力？殊難採信。被告三人合力毆打告訴人致多處
    擦挫傷之行為，顯係基於攻擊意思，而非基於防衛意思，被
    告三人不得主張正當防衛甚明。
  (三)從而，本案事證明確，被告三人應就告訴人受傷之犯罪結果
    共負責任，故被告三人共同傷害告訴人之犯行，洵堪認定，
    應予依法論罪科刑。至臺北醫學大學附設醫院診斷證明書雖
    記載告訴人受有左下肢擦傷，惟告訴人於原審審理中並未指
    出該部位傷勢如何而來（見原審卷第26頁至反面），故告訴
    人此部分傷勢難以遽認與被告三人之攻擊行為有相當因果關
    係，爰不予認定為被告三人傷害犯罪行為之結果，附此說明
    。
四、核被告三人所為，係犯刑法第277條第1項傷害罪。被告三人
    就毆打告訴人之犯行，互有犯意聯絡及如前所述之行為分擔
    ，均為共同正犯。原審本同上之見解，適用刑法第28條、第
    277條第1項、第41條第1項前段， 刑法施行法第1條之1之規
    定，審酌被告三人均無犯罪前科，有本院被告前案紀錄表附
    卷可參，其等竟僅因停車位細故， 於凌晨2時之深夜時分，
    找告訴人理論，已屬騷擾在先，又因意見不合而共同出手毆
    打告訴人，三對一加以圍毆，致告訴人受有多處擦挫傷及頭
    暈，渠三人犯罪惡性、手段及造成損害非輕；被告三人犯罪
    後，均矢口否認犯行，避重就輕，飾詞卸責，且至原審辯論
    終結、判決之前迄未與告訴人達成和解等一切情狀，判決甲○○、乙○○、丙○○共同傷害人之身體，各處拘役40日，
    如易科罰金，均以新臺幣1000元折算一日。認事用法均無不
    合，量刑亦無不當。
五、被告三人上訴意旨分別就原審證據之取捨任意指摘原審採證
    不當，矢口否認犯罪， 並以雙方業於97年12月1日在臺灣臺
    北地方法院檢察署雙方同意和解由被告三人賠償告訴人新台
    幣12萬元，雙方同意撤回告訴，本件應為無罪或不受理之判
    決云云，指摘原判決不當。惟查，被告三人並非依據卷內訴
    訟資料或提出新事證，指摘或表明第一審判決有何足以影響
    判決本旨之不當或違法，而構成應予撤銷之具體事由。又本
    案原審係於97年11月17日辯論終結，於97年11月27日判決，
    而被告三人與告訴人係於97年12月1日始成立和解， 告訴人
    表示同意撤回告訴，係在上開案件辯論終結並經判決之後，
    有雙方於97年12月1日簽立之和解書附卷可稽， 自不能依刑
    事訴訟法第303條第3款之規定諭知公訴不受理之判決。本件
    被告三人上訴意旨指摘原判決不當均為無理由，應均予駁回
    。惟被告三人未曾因故意犯罪受有期徒刑以上刑之宣告，有
    本院被告前案紀錄表在卷可稽， 且被告三人業於97年12月1
    日與告訴人達成和解，並由被告三人賠償告訴人12萬元，被
    告三人經此次受刑之宣告後當知警惕，信無再犯之虞，本院
    認被告三人所受刑之宣告，以暫不執行為適當，爰併予宣告
    被告甲○○、乙○○、丙○○均緩刑三年，以勵自新。
六、被告甲○○、乙○○、丙○○三人均經合法傳喚，無正當理
    由不到庭，爰不待其陳述逕行判決。
據上論斷，應依刑事訴訟法第368條、第371條，刑法第74條第1
項第1款，判決如主文。
本案經檢察官沈世箴到庭執行職務。
中    華    民    國    98    年    1     月    22    日
                    刑事第八庭  審判長法  官  鄭文肅
                                      法  官  劉嶽承
                                      法  官  楊貴志
以上正本證明與原本無異。
不得上訴。
                                      書記官  吳鎮鑫
中    華    民    國    98    年    1     月    22    日
附錄：本案論罪科刑法條全文
中華民國刑法第277條
傷害人之身體或健康者，處3年以下有期徒刑、拘役或1千元以下
罰金。
犯前項之罪因而致人於死者，處無期徒刑或7年以上有期徒刑；
致重傷者，處3年以上10年以下有期徒刑。


司法院資訊處製作；財團法人民間司法改革基金會備份。
